【裁判字號】    97,交聲,2658
【裁判日期】    971030
【裁判案由】    交管條例聲異
【裁判全文】
臺灣板橋地方法院交通事件裁定        97年度交聲字第2658號
原處分機關  交通部公路總局臺北區監理所板橋監理站
異  議  人
即受處分人  甲○○
上列受處分人因違反道路交通管理處罰條例案件，對於交通部公
路總局臺北區監理所板橋監理站民國97年9 月25日所為之處分（
原舉發通知單號：北縣警交字第C00000000 號），聲明異議，本
院裁定如下：
    主  文
異議駁回。
    理  由
一、按汽車駕駛人駕駛汽車，應遵守道路交通標誌、標線、號誌
    之指示，並服從交通指揮人員之指揮，道路交通安全規則第
    90條定有明文；至所謂「號誌」，係指管制道路交通，表示
    行進、注意、停止，而以手勢、光色、音響、文字等指示之
    訊號，道路交通管理處罰條例第3 條第7 款亦有明定。次按
    汽車駕駛人，行經有燈光號誌管制之交岔路口闖紅燈者，處
    新臺幣1,800 元以上5,400 元以下罰鍰，並記違規點數3 點
    ，道路交通管理處罰條例第53條第1 項、第63條第1 項第3
    款亦均有明定。又前揭條文所稱闖紅燈，係指車輛面對圓形
    紅燈時，仍逕予穿越路口至銜接路段，不論左轉、直行或迴
    轉，均屬闖紅燈之行為。
二、原處分意旨以：異議人即受處分人甲○○騎乘車號：SM9－
    380 號輕型機車，於民國（下同）97年8 月10日上午10時40
    分許，行經臺北縣中和市○○路139 巷口，因有「駕車行經
    有燈光號誌管制之交岔路口闖紅燈（直行連城路往景平路方
    向）」此一違規，為在場執勤之臺北縣政府警察局中和分局
    錦和派出所員警發現，旋即騎乘勤務機車自後追趕異議人並
    予以攔停後，告知異議人有上揭違規事實，經該執勤員警以
    異議人違反道路交通管理處罰條例第53條第1 項闖紅燈（直
    行）之規定，當場填製北縣警交字第C00000000 號舉發違反
    道路交通管理事件通知單（下稱舉發通知單）舉發，因異議
    人不服拒絕簽名，為警於該舉發通知單移送聯之收受通知聯
    者簽章欄記明「拒簽」2 字，另將通知聯交付異議人收受，
    其上載明應到案日期為97年8 月25日前，應到案處所係板橋
    監理站（即本件原處分機關）。上述交通違規案，經移送原
    處分機關即交通部公路總局臺北區監理所板橋監理站，異議
    人因不服前開舉發違規，於97年8 月25日向原處分機關提出
    申述，並提出其自行錄有本件違規地點前後道路暨設置燈光
    管制號誌轉換情景之影音光碟1 片供憑。經原處分機關函請
    舉發機關再行調查結果，依舉發機關所提本案舉發員警填載
    之理由查詢表及行向示意圖各1 件等事證，認定異議人確有
    首揭「駕車行經有燈光號誌管制之交岔路口闖紅燈（直行連
    城路往景平路方向）」之違規事實，爰依道路交通管理處罰
    條例第53條第1 項規定，裁處罰鍰新臺幣1,800 元，並依同
    條例第63條第1 項第3 款記違規點數3 點之處分。
三、異議人聲明意旨則謂：伊於97年8 月10日上午10時40分許，
    騎乘車號：SM9－380號輕機車行經臺北縣中和市○○街與連
    城路口，該路口適為紅燈，伊在路口停等，見號誌轉為綠燈
    後，直接右轉連城路往景平路方向直行，欲前往加油站加油
    ；伊右轉後行經連城路139 巷口，有看見警察與一位民眾正
    在該巷口開設之店家前方道路側交談，伊就直行前往加油站
    加油。嗣伊自加油站離去時，旋遭警察攔停，並告知伊有於
    如上時間，在臺北縣中和市○○路139 巷口闖紅燈直行之違
    規事實後，即開單告發。伊事後回想，當時騎乘機車行經連
    城路139 巷口，該巷口之紅錄燈顯示為綠燈，且中和市○○
    街與連城路口，以及連城路139 巷口等兩處所設紅綠燈，其
    燈號轉換並非一致，秒差約15至20秒，亦即安邦街與連城路
    口之號誌，當連城路行向轉為紅燈、安邦街行向轉為綠燈此
    際，連城路139 巷口設置號誌尚顯示連城路方向綠燈直行狀
    態，須經15至20秒後始轉換為紅燈，此有伊錄製上開道路所
    設交通號誌轉換情形之影音光碟1 片可證。故伊在安邦街與
    連城路口停等紅燈，待安邦街方向轉換綠燈，始右轉連城路
    直行，而行駛至本案違規地點即連城路139 巷口時，該處號
    誌仍顯示為連城路直行綠燈，伊係綠燈直行，沒有闖紅燈違
    規。又伊騎車行經本案違規地點時，的確見有警察與一位民
    眾在該處道路旁交談，可見伊當時騎車速度不快，但警察等
    伊騎過路口至加油站加油，出加油站後才將伊攔停舉發闖紅
    燈，伊認為警察執勤有所不當等云云。
四、經查：
(一)、異議人即受處分人甲○○有於97年8 月10日上午10時40分許
    ，騎乘車號：SM9－380號輕機車，在設置有燈光號誌管制之
    臺北縣中和市○○路139 巷口，因闖紅燈（直行連城路往景
    平路方向）之違規行為，為在場執勤之臺北縣政府警察局中
    和分局錦平派出所員警發現，旋即自後追趕異議人並予以攔
    停，經警告知異議人有上揭違規事實後，當場填單舉發，因
    異議人拒絕簽名，由舉發員警在舉發通知單移送聯之收受通
    知聯者簽章欄記明「拒簽」2 字後，將舉發通知單通知聯交
    付異議人收受，完成當場舉發程序，有前開舉發通知單移送
    聯影本、通知聯掃描圖各1 件在卷可據；而異議人於申述書
    及聲明異議狀內，就其有在旨開時、地，因闖紅燈之違規，
    為警從後追趕並予以攔停，經告知其如上違規事實後，當場
    填單舉發，且將舉發通知單通知聯交付異議人收受等經過情
    形，亦陳明屬實無訛。是異議人確有首揭為警追趕並予攔停
    後，當場填單舉發本案闖紅燈（直行連城路往景平路方向）
    之違規事實一情，足信為真實。
(二)、異議人因不服上開舉發違規，向原處分機關提出申述，並提
    出自行拍攝本件違規地點前後道路暨設置燈光管制號誌全景
    之錄影光碟1 片、舉證相片8 張等供佐（此參本院卷附97年
    8 月25日交通違規案件申訴電子郵件列印本及附件）。嗣經
    原處分機關檢附異議人所提上開事證，函請舉發機關再行調
    查結果，為臺北縣政府警察局中和分局以97年9 月9 日北縣
    警中申字第0970050672號函復敘明：本分局員警於97年8 月
    10日10時40分在中和市○○路139 巷口，攔停舉發異議人騎
    乘SM9－380號輕型機車闖紅燈（北縣警交字第C00000000 號
    ）違規案，經舉發員警表示異議人騎乘前開輕機車，沿連城
    路往永和方向行駛，於上述時地遇紅燈未停逕搶闖直行，為
    警目賭攔停舉發屬實等意旨，有該函文1 份在卷可稽；復參
    據本件舉發員警就旨開闖紅燈違規舉發經歷所為查覆內容，
    亦詳述以：97年8 月10日10時至12時巡邏勤務，於連城路13
    9 號前巡邏守望，當時有一民眾向其問路，其替民眾解惑並
    注意有無人車闖紅燈，此時其看到違規駕駛人甲○○（即異
    議人）駕駛機車SM9－380從安邦街右轉至連城路直行往景平
    路方向，並闖過連城路139 號的紅燈，其要嚴正執法，故騎
    車追至加油站並攔停違規駕駛人甲○○下來依規定告發闖紅
    燈，申訴人所言從安邦街右轉連城路為綠燈，但連城路139
    巷為紅燈標誌，故申訴人確實闖紅燈違規等語，此有卷附臺
    北縣政府警察局中和分局受理違反交通管理事件被通知人申
    訴理由查詢表1 紙足憑，且有舉發員警繪製本件違規地點前
    後道路、燈光管制號誌設置及異議人騎車行向之示意圖1 件
    供佐，而翔實說明本案交通違規舉發歷程。據上所述，堪認
    原舉發員警係在場目賭異議人有首開「駕車行經有燈光號誌
    管制之交岔路口闖紅燈（直行連城路往景平路方向）」之交
    通違規，乃騎車自異議人後方追趕，嗣追至加油站處所並將
    異議人攔停，經告知其有前揭違規事實後，當場填單舉發，
    因異議人不服拒絕簽名，始由舉發員警在舉發通知單移送聯
    之收受通知聯者簽章欄填記「拒簽」2 字，另將該舉發通知
    單通知聯交予異議人收受，故本案原舉發員警所為如上當場
    舉發之程序，自屬完備、合法。
(三)、其次，異議人於97年8 月10日10時40分許，騎乘車號：SM9
    －380 號輕機車，行經臺北縣中和市○○路139 巷口時，該
    路段係設有燈光號誌管制之交岔路口，此為異議人所明知，
    並有其自行提出之舉證相片2 張、違規地點前後道路暨設置
    紅綠燈號誌轉換情景之錄影光碟1 片等可佐，依首揭規定，
    異議人本即有遵守該交岔路口所設燈光管制號誌之指示行駛
    之義務。又，依異議人提出有關本案舉發違規地點（臺北縣
    中和市○○路139 巷口）之前後道路及所設燈光管制號誌情
    景錄影光碟、舉證相片等資料詳予觀察參析，足悉本件異議
    人前所行經之「連城路與安邦街口」，以及違規地點之「連
    城路139 巷口」，均設有燈光管制號誌提供來往人、車遵循
    通行所用。是以，本件違規地點前後道路及燈光管制號誌設
    置情形，為異議人行經之「連城路與安邦街之交岔路口」及
    違規地點之「連城路139 巷口」等處所，且均設有燈光管制
    號誌供來往人、車指示通行所用。再，依異議人上開錄影光
    碟、舉證相片所示，連城路與安邦街口、連城路139 巷口（
    本件違規地點）等二交岔路口所設燈光號誌，其管制燈號（
    即禁止通行，不得超越停止線或進入路口之圓形紅燈、准許
    車輛直行及左、右轉之圓形綠燈，與用以警告車輛駕駛人及
    行人，表示紅色燈號即將顯示，屆時將失去通行路權之圓形
    黃燈）為正常交互更迭狀態，則異議人自安邦街口依綠燈號
    誌右轉進入連城路行駛，行至連城路139 巷口時，既得以清
    楚觀看其駕駛行向所面對之管制燈光號誌，即應依法遵守該
    號誌之指示通行，詎異議人竟不依燈號指示，逕自闖越紅燈
    直行，自屬違反前揭所定行政法上義務之行為，甚明。第查
    ，本案舉發員警於首開違規時、地在場執行巡邏勤務，其立
    定原地巡邏守望，並非行進中，又其所在位置與異議人駕乘
    SM9－380號輕機車之行向，兩者為對向狀態，是舉發員警對
    於異議人有無確實依據「連城路139 巷口」設置燈光管制號
    誌通行往來情事，以肉眼觀察方式即清晰可辨，要無誤認、
    誤判虞慮。從而，異議人騎乘SM9－380號輕機車，於首開時
    、地，行經中和市○○路139 巷口之交岔路口時，遇紅燈，
    不依號誌指示停等，逕自直行，自屬有闖越紅燈之違規事實
    ，甚為明確。
(四)、本院復審酌異議人自承其有為警攔停填單舉發本件交通違規
    情節，核與舉發機關再行查明後函復本案舉發違規經過、舉
    發員警詳陳舉發異議人闖紅燈行為之歷程暨繪製異議人違規
    行向示意圖等內容，均屬一致；況且，本件舉發員警係依法
    在首揭時、地在場執行巡邏勤務，而於巡邏守望之際，偶然
    親眼目賭異議人旨開闖越紅燈直行情事，其與異議人素不相
    識，亦無任何仇隙怨懟，衡情並無任意虛詞構陷異議人之理
    。再，原舉發員警於依法執行職務時，親見異議人騎乘車號
    ：SM9－380號輕機車違規闖越紅燈直行，即當場騎乘勤務機
    車自異議人後方追趕，嗣追至加油站處所並將異議人攔停，
    經告知其有如上交通違規後填單舉發一節，核與舉發通知單
    所載違規事實相符，且與卷內其他客觀證據暨異議人所陳伊
    為警舉發旨開闖紅燈違規之經歷、伊自行提出本件違規地點
    前後道路暨所設燈光管制號誌情景之錄影光碟、舉證相片等
    ，互核並無齟齬，亦未有何違背一般經驗或論理法則之情形
    ，均詳如前述；異議人則未提出證據證明舉發員警有何虛捏
    事實違法舉發情事。準此，舉發員警所為旨揭舉發異議人有
    闖紅燈之交通違規，堪信為真實。故而，異議人於前述時、
    地，有首開「駕車行經有燈光號誌管制之交岔路口闖紅燈」
    此一違規事實，至堪認定。
(五)、綜據前論，本件違規事證明確，原處分機關因據裁處異議人
    罰鍰新臺幣1,800 元，並依同條例第63條第1 項第3 款記違
    規點數3 點之處分，核無違法或不當，本件異議無理由，應
    予駁回。
五、據上論斷，應依道路交通案件處理辦法第19條，裁定如主文
    。
中    華    民    國    97    年    10    月    30    日
                        交通法庭法  官  黎錦福
上列正本證明與原本無異。
如不服本裁定，應於裁定送達後5 日內敘明抗告理由，向本院提
出抗告狀。
                                書記官  蔡麗春
中    華    民    國    97    年    10    月    30    日


司法院資訊處製作；財團法人民間司法改革基金會備份。
